臺灣屏東地方法院交通事件裁定　　　　 96年度交聲字第295號
原處分機關　高雄市政府
異　議　人　甲○○
即受處分人
上列受處分人因違反道路交通管理處罰條例案件，對於高雄市交
通事件裁決所於民國96年9 月10日所為之處分（原處分案號：高
市府交裁字第32-A00000000 號）聲明異議，本院裁定如下：
    主  文
原處分撤銷，甲○○不罰。
    理  由
一、異議意旨略以：異議人即受處分人未曾購買本件之違規車輛
    （車號：CHE-377 號機車），異議人所持有原於民國93年補
    發之舊式身分證，業於94年8 月間遺失，並已於94年8 月11
    日申請補發，亦未曾至台北縣之綜合機車行購買上開車輛，
    應係有他人持異議人遺失之身分證，並冒用異議人之身分購
    買該車，則該輛機車既非異議人所有，異議人自無違規情節
    ，是原處分所為之處分顯有錯誤，為此聲請將高市府交裁字
    第32-A00000000號原處分撤銷等語。
二、按不依規定駛入來車道者，處新臺幣600 元以上1800元以下
    罰鍰；本條例關於車輛駕駛人之處罰，如應歸責於車輛所有
    人者，處罰車輛所有人；民國93年4 月21日修正公布之道路
    交通管理處罰條例第45條第3 款、第85條第3 項固分別定有
    明文。但所謂車輛所有人，自以車輛之真正所有人為限，若
    係遭人冒用名義購車而在監理機關登記為汽車所有人名義之
    人，其非真正所有人，自非道路交通管理處罰條例所稱「應
    歸責於車輛所有人」之人。
三、經查，車號CHE-377 號機車固以異議人甲○○名義於94年11
    月3 日辦理車輛登記過戶，有交通部公路總局台北區監理所
    板橋監理站96年10月8 北監板一字第0960003590號函及函附
    汽車過戶登記書在卷可稽。惟查異議人確實於94年8 月間遺
    失原持有之身分證，並於同月11日前往屏東縣屏東市戶政事
    務所申請補發等情，有該所96年10月24日屏市戶字第096000
    4203號函及函附補領國民身分證影本申請書在卷可稽，核與
    證人即異議人之弟李和舫結證稱，證人於94年11月至96年2
    月間均與異議人一同住在屏東家中，知道異議人於該期間內
    每天都回家，未曾在外過夜，而異議人並因有輕度精神分裂
    疾病，所以行為能力較差，無法自行買票搭車外出等語相符
    ，並有異議人所提出之殘障手冊影本附卷可憑。再觀諸台灣
    板橋地方法院檢察署96年度他字第3121號甲○○涉嫌違反動
    產擔保交易法案之偵查卷附，以甲○○名義向綜合機車行（
    即廖武正）購買上開機車時所提出之身分證影本所載，其上
    之照片顯與異議人於94年8 月間申請補發身分證及95 年 間
    申請換發新式身分證時所提出之照片不同，二者顯非同一人
    之照片，且該身分證影本上之住址欄係載明異議人住所為高
    雄市○○區○○路120 巷5 號，但異議人之戶籍一直都設在
    屏東市○○里鄰○○街90號，未曾遷至高雄市○○區○○路
    120 巷5 號，有其戶籍謄本在卷可稽，可見異議人原持有之
    身分證於遺失後，確遭人以換貼照片及變造住址之方式變造
    ，並進而持以向綜合機車行購買上述違規車輛，實非異議人
    本人向綜合機車行購買該輛機車，自難認定該輛違規之機車
    為異議人所有。此外，復查無其他積極證據足以證明異議人
    有原處分機關所認定之前開違規行為，即應作有利異議人之
    認定，是異議人辯稱並無購買CHE-377 號機車，亦無違規駛
    入來車道等語，尚堪採信。原處分機關未予詳查，遽為裁罰
    ，尚有未洽。本件異議為有理由，原處分應予撤銷，改諭知
    異議人不罰，以資適法。
四、應依道路交通案件處理法第20條，裁定如主文。
中　　華　　民　　國　　96　　年　　12　　月　　27　　日
                  交通法庭    法  官  莊鎮遠
以上正本證明與原本無異。
如不服本裁定應於收受送達後5 五日內向本院提出抗告書狀敘述
抗告之理由抗告於台灣高等法院高雄分院。
中　　華　　民　　國　　96　　年　　12　　月　　27　　日
                              書記官  薛慧茹
